臺灣臺中地方法院民事判決　九十一年訴字第一三三八號
　　原　　　告　鄭炳聰
　　訴訟代理人　丙○○○
　　被　　　告　丁○○
　　法定代理人　乙○○
　　訴訟代理人　甲○○
右當事人間請求損害賠償事件，案經原告提起刑事附帶民事訴訟，經本院刑事庭裁定
移送民事庭審理，本院判決如左：
    主      文
被告應連帶給付原告新臺幣壹拾伍萬玖仟零柒拾陸元，及自民國九十一年三月九日起
至清償日止，按年息百分之五計算之利息。
原告其餘之訴駁回。
訴訟費用由被告連帶負擔六分之一；餘由原告負擔。
本判決第一項於原告以新臺幣伍萬肆仟元為被告供擔保後，得假執行。但被告如於假
執行程序實施前，以新臺幣壹拾伍萬玖仟零柒拾陸元為原告預供擔保，得免為假執行
。
原告其餘假執行之聲請駁回。
    事      實
甲、原告方面：
一、聲明：求為判決被告應連帶給付原告新台幣（下同）九十九萬八千零一十八元，
    及自起訴狀繕本最後送達被告翌日即民國九十一年三月九日起至清償日止，按年
    息百分之五計算之利息。並陳明願供擔保以代釋明，請求宣告假執行。
二、陳述：
（一）被告丁○○與吳文洲（其刑事附帶民事訴訟尚在本院刑事庭繫屬中）受僱於被
      告先鋒公寓大廈管理維護股份有限公司（以下簡稱先鋒公司），並被派任於原
      告居住之國安國宅執行警衛工作，於執勤期間之八十九年七月十二日上午六時
      二十分許，因故共同毆打原告致生傷害之犯罪事實，業經檢察官提起公訴，並
      經鈞院判處徒刑在案。原告遭被告丁○○與吳文洲共同毆打身體，致生右側腎
      臟血腫、血尿、腦震盪等傷害，經送醫治療，原告支出醫療費及住院費計二萬
      八千零一十八元，療傷期間營養費五萬元，合計原告所受財產上之損害為七萬
      八千零一十八元。另因原告係以駕駛計程車為業謀生，因被告之侵權行為致中
      斷營業二個月，此為原告所失利益計十二萬元，原告請求被告丁○○賠償前述
      財產上之損害合計一十九萬八千零一十八元。又原告遭毆打成傷後到住院療養
      ，原告在心理上蒙受恐懼害怕、尊嚴受損之痛苦，在身體上遭受痛苦，爰請求
      賠償慰撫金八十萬元。
（二）被告丁○○毆打原告負侵權賠償責任，又被告先鋒公司既係被告丁○○之僱用
      人，自應負連帶賠償責任。又查被告丁○○曾因業務過失致死罪，經法院判處
      有期徒刑三年確定，已有前科紀錄，被告先鋒公司猶僱用丁○○擔任保護社區
      居民生命財產安全之保全工作，其選任受僱人顯違反保護他人之義務，且被告
      丁○○與吳文洲等在該社區執行勤務時，有未盡管制進出職責，與住戶爭執，
      甚而準備棍棒等諸多導致發生侵權行為之事，惟被告先鋒公司均未先防範，其
      對受僱人執行職務之監督，顯未盡相當之注意。
（三）原告已婚，育有子女三人均已成年。伊國小畢業，以開計程車為業，個人駕駛
      ，有加入司機公會，每日收入二千元，淨收入月薪四、五萬元，因傷二個月無
      法工作。
（四）原告於澄清醫院住院四日後就到國術館醫治約二個月，並服用止痛藥，但無其
      他就診紀錄，無法提出就診證明、營養費證明、營業損失證明。
三、證據：提出醫療收據八紙為證。
乙、被告方面：
壹、被告丁○○部分：
一、聲明：求為判決駁回原告之訴及假執行之聲請。如受不利之判決，被告願供擔保
    請准宣告免為假執行。
二、陳述：
（一）事發當天伊擔任原告居住大樓之保全工作，經同事吳文洲告稱其於值班時，經
      原告糾正當班時打瞌睡一事，伊就找吳文洲處理此事。伊當班時，遇到原告要
      運動，伊即質問原告，伊手扶住原告肩膀，即與原告發生毆打，伊有受傷，原
      告也有受傷。原告請求之賠償金額過高。
（二）被告育有三名子女。伊係專四肄業，原擔任保全工作，月薪三萬元，目前強制
      戒治中。
貳、被告先鋒公司部分：
一、聲明：求為判決駁回原告之訴及假執行之聲請。如受不利之判決，被告願供擔保
    請准宣告免為假執行。
二、陳述：
（一）本件係原告與被告公司職員即被告丁○○個人因恩怨協調過程中發生互毆，吳
      文洲見狀才介入，嗣於協調時，原告有承認先動手，被告丁○○係正當防衛，
      不具違法性，故不應令被告等負損害賠償責任。
（二）本件原告與被告丁○○由於口角所致互毆，係下班後之個人行為，顯與其執行
      職務無關，即與民法第一百八十八條規定要件不合，被告先鋒公司自無須負連
      帶賠償責任。
（三）又本件受僱人即被告丁○○等人係先經被告先鋒公司層層考核其言行、舉止，
      並經法定機關按保全業法查核通過合乎僱用標準，方予任用，故被告先鋒公司
      已盡選任受僱人及監督其職務執行之注意義務，況且本件係原告先行動手攻擊
      ，關於此節，係屬無法預料之事，被告先鋒公司並無任何注意義務之違反，故
      原告訴請被告先鋒公司負連帶責任，要屬無據。
三、證據：提出台中市警察局函文及被告先鋒公司安全查核名冊影本各一份為證。
丙、本院依職權澄清醫院查詢原告受傷住院之情形、並函查原告與被告丁○○之財產
    狀況。
    理      由
一、本件原告主張：被告丁○○與吳文洲均受僱於被告先鋒公司，並被派任於原告居
    住之國安國宅執行警衛工作，於執勤期間之八十九年七月十二日上午六時二十分
    許，因故共同毆打原告致生傷害之犯罪事實，業經檢察官提起公訴，並經鈞院判
    處徒刑在案。原告遭被告丁○○與吳文洲共同毆打身體，致生右側腎臟血腫、血
    尿、腦震盪等傷害，經送醫治療，原告支出醫療費及住院費計二萬八千零一十八
    元，療傷期間營養費五萬元，合計原告所受財產上之損害為七萬八千零一十八元
    。另因原告係以駕駛計程車為業謀生，因被告之侵權行為致中斷營業二個月，此
    為原告所失利益計十二萬元，原告請求被告丁○○賠償前述財產上之損害合計一
    十九萬八千零一十八元。又原告遭毆打成傷後到住院療養，原告在心理上蒙受恐
    懼害怕、尊嚴受損之痛苦，在身體上遭受痛苦，爰請求賠償慰撫金八十萬元。被
    告丁○○毆打原告負侵權賠償責任，又被告先鋒公司既係被告丁○○之僱用人，
    自應負連帶賠償責任。又查被告丁○○曾因業務過失致死罪，經法院判處有期徒
    刑三年確定，已有前科紀錄，被告先鋒公司猶僱用丁○○擔任保護社區居民生命
    財產安全之保全工作，其選任受僱人顯違反保護他人之義務，且被告丁○○與吳
    文洲等在該社區執行勤務時，有未盡管制進出職責，與住戶爭執，甚而準備棍棒
    等諸多導致發生侵權行為之事，惟被告先鋒公司均未先防範，其對受僱人執行職
    務之監督，顯未盡相當之注意。爰依侵權行為之法律關係，請求被告連帶賠償如
    聲明所示之金額等情。被告丁○○對於有毆打原告之事實並不爭執，惟辯稱：事
    發當天伊擔任原告居住大樓之保全工作，經同事吳文洲告稱其於值班時，經原告
    糾正當班時打瞌睡一事，伊就找吳文洲處理此事。伊當班時，遇到原告要運動，
    伊即質問原告，伊手扶住原告肩膀，即與原告發生毆打，伊有受傷，原告也有受
    傷。原告請求之賠償金額過高等語。被告先鋒公司則以：本件係原告與被告公司
    職員即被告丁○○個人因恩怨協調過程中發生互毆，吳文洲見狀才介入，嗣於協
    調時，原告有承認先動手，被告丁○○係正當防衛，不具違法性，故不應令被告
    等負損害賠償責任；本件原告與被告丁○○由於口角所致互毆，係下班後之個人
    行為，顯與其執行職務無關，即與民法第一百八十八條規定要件不合，被告先鋒
    公司自無須負連帶賠償責任；又本件受僱人即被告丁○○等人係先經被告先鋒公
    司層層考核其言行、舉止，並經法定機關按保全業法查核通過合乎僱用標準，方
    予任用，故被告先鋒公司已盡選任受僱人及監督其職務執行之注意義務，況且本
    件係原告先行動手攻擊，關於此節，係屬無法預料之事，被告先鋒公司並無任何
    注意義務之違反，故原告訴請被告先鋒公司負連帶責任，要屬無據等語，資為抗
    辯。
二、查原告主張：被告丁○○與吳文洲均受僱於被告先鋒公司，並被派任於原告居住
    之國安國宅執行警衛工作，於執勤期間之八十九年七月十二日上午六時二十分許
    ，因故共同毆打原告致生傷害之犯罪事實，業經檢察官提起公訴，並經鈞院判處
    徒刑在案。原告遭被告丁○○與吳文洲共同毆打身體，致生右側腎臟血腫、血尿
    、腦震盪等傷害，經送醫治療因而受有損害等情，業據其提出醫療收據八紙為證
    ，且有本院刑事判決一份在卷可稽，復經本院函查澄清醫院屬實，亦有該澄清醫
    院覆函一件在卷可考，被告丁○○對於有毆打原告之事實並不爭執，堪認原告此
    部分之主張為真實，故被告先鋒公司抗辯原告先動手，被告丁○○係正當防衛，
    不具違法性一節，不足採信。
三、按因故意或過失，不法侵害他人之權利者，負損害賠償責任，民法第一百八十四
    條第一項前段定有明文。次按不法侵害他人之身體或健康者，被害人得請求財產
    上損害賠償，及非財產上之損害賠償，民法第一百九十三條第一項及第一百九十
    五條第一項。查被告丁○○既有毆打原告成傷之事實，自應負損害賠償責任，茲
    就原告之請求分述如后：
  (一)關於醫藥費及住院費計二萬八千零一十八元部分：
    原告主張其因本件事故受傷，就醫共支出醫藥費及住院費計二萬八千零一十八元
    等情，固提出澄清綜合醫院收據八紙為證，惟經本院針對本件事故所生之醫療費
    用，經本院向該澄清綜合醫院函查後，該醫院函覆原告因本件事故所生之傷害，
    就醫治療實際所支出之費用共為九千二百三十六元，此有澄清綜合醫院中港分院
    九十一年七月四日澄敬字第四六四號函所附之收費明細表一紙附卷足參，是見其
    餘部分則屬全民健康保險給付部分，非原告本人所支出，已因全民健康保險法第
    八十二條規定移轉予保險人，是原告即不得再為行使。是原告逾越上開自付額部
    分之請求，即於法未合，無從准許。至於上開九千二百三十六元費用，其中診斷
    書費一百六十元核非必要費用，應予扣除，是原告得請求之醫療費及住院費合計
    為九千零七十六元（即0000-000=9076）為屬合理。
  (二)關於療傷期間營養費五萬元部分：
    按當事人主張有利於己之事實者，就其事實有舉證責任，民法第二百七十七條定
    有明文。查原告主張本件傷害伊於療傷期間營養費支出五萬元等情，惟未舉證以
    實其說，自難採信。
  (三)關於營業損失十二萬元部分：
    原告主張其係以駕駛計程車為業謀生，因被告之侵權行為致中斷營業二個月，此
    為原告所失利益計十二萬元等情，惟原告對於其中斷營業二個月及損失如何計算
    等節，均未舉證證明之，其此部分之主張即非可取。
  (四)關於慰撫金八十萬元部分：
    原告主張其遭毆打成傷後到住院療養，原告在心理上蒙受恐懼害怕、尊嚴受損之
    痛苦，在身體上遭受痛苦，爰請求賠償慰撫金八十萬元等情。按以被害人之身體
    及健康遭遇侵害，受有精神上之痛苦，而請求慰藉金之賠償，其核給之標準，須
    斟酌雙方之身分、資力與加害程度及其他各種情形核定相當之數額。且所謂「相
    當」，應以實際加害情形與其名譽影響是否重大及被害人之身分、地位與加害人
    之經濟情況等關係定之。本院審酌原告已婚，育有子女三人均已成年，伊國小畢
    業，以開計程車為業，名下有土地二筆、房屋一棟、田賦二筆、車輛一輛（參照
    原告之歸戶財產查詢清單），及其因先前糾正另一保全人員吳文洲在該社區執行
    保全勤務時打瞌睡即引發被告丁○○等人之不滿，而受有本件之傷害，及其受傷
    害程度，原告所受精神上之痛苦非淺；被告丁○○育有三名子女，伊係專四肄業
    ，原擔任保全工作，月薪三萬元，目前強制戒治中，其名下無財產（參照被告之
    歸戶財產查詢清單），及其侵權行為之加害程度；被告先鋒公司係保全公司，負
    有對於負責之社區住戶有保護安全之義務與責任等情之一切情狀，認原告請求被
    告給付精神慰撫金八十萬元，核屬過高，應核減為十五萬元始為允當。
  (五)綜上所述，原告之請求於十五萬九千零七十六元（即150000+9076=159076）之範
    圍內，於法有據。
四、按受僱人因執行職務，不法侵害他人之權利，由僱用人與行為人連帶負損害賠償
    責任，民法第一百八十四條第一項前段、第一百八十八條第一項前段定有明文。
    又按受僱人因執行職務，不法侵害他人之權利時，除僱用人於選任受僱人及監督
    其職務之執行已盡相當之注意，或雖予注意仍不免發生損害外，僱用人與行為人
    應連帶負損害賠償之責任。而此除外情形，係僱用人之免責要件，僱用人苟欲免
    其責任，即應就此負舉證之責。最高法院四十八年台上字第二五七號著有判決意
    旨可參。查本件被告丁○○毆打原告，係被告於丁○○擔任原告所居住社區保全
    勤務之時，業見前述，而本件肇因實係另一保全人員吳文洲在該社區執行保全勤
    務時打瞌睡遭原告之糾正而引發被告丁○○等人之不滿，遂有本件之傷害行為，
    足見被告先鋒公司均未先防範，其對受僱人執行職務之監督，顯未盡相當之注意
    。雖被告先鋒公司提出台中市警察局函文及被告先鋒公司安全查核名冊影本各一
    份證明其選任監督被告丁○○等人並無任何注意義務之違反，該公司無庸負連帶
    責任一節，惟查上開台中市警察局函文及被告先鋒公司安全查核名冊僅係警局行
    政上之查核是否合乎僱用標準而已，有該函文敘明在卷可憑，此與被告先鋒公司
    對於被告丁○○執行職務已盡相當之注意或有雖予注意仍不免發生損害一節並不
    能等同視之，除此之外，被告先鋒公司復未能提出其對於被告丁○○執行職務已
    盡相當之注意或有雖予注意仍不免發生損害外之證明，揆諸上說明，要難據此免
    除其連帶責任，被告先鋒公司所辯自非可採，是被告先鋒公司自應與被告丁○○
    就本件侵權責任負連帶賠償責任。
五、綜上所述，原告請求被告連帶給付十五萬九千零七十六元，及自起訴狀繕本最後
    送達被告翌日即民國九十一年三月九日起至清償日止，按年息百分之五計算之利
    息，為有理由，應予准許，逾此範圍之請求於屬無據，應予駁回。
六、兩造均陳明願供擔保，聲請宣告假執行或免為假執行，經核原告勝訴部分，合於
    法律規定，爰分別酌定相當之擔保金額均宣告准許之；至原告敗訴部分，其假執
    行之聲請亦失所依據，應併予駁回。
七、因本案事證已臻明確，兩造其餘主張陳述及所提之證據，均毋庸再予審酌，附此
    敘明。
八、據上論結，本件原告之訴為一部有理由，一部無理由，依民事訴訟法第七十九條
    但書、第八十五條第二項、第三百九十條第二項、第三百九十二條判決如主文。
中　　　華　　　民　　　國　　九十一　　年　　　十　　　月　　  九  　　日
                                臺灣臺中地法院民事第三庭
~B法　　　官　張國華
右為正本，係照原本作成。
如對本判決上訴，須於判決送達後廿日內向本院提出上訴狀
中　　　華　　　民　　　國　　九十一　　年　　　十　　　月　　  十四　　日
~B法院書記官
